臺灣屏東地方法院民事判決
111年度訴字第17號
原      告  李俊逸  
訴訟代理人  鄧藤墩律師
            劉睿揚律師
被      告  曾三郎  
訴訟代理人  黃政雄律師
上列當事人間請求返還所有物事件，本院於民國111年7月19日言
詞辯論終結，判決如下：
    主  文
一、被告應將坐落屏東縣○○鄉○○村○○路000號養殖場所内編號6、
    編號7、編號8之可轉讓式鰻苗養殖設備3套返還予原告。
二、訴訟費用由被告負擔。
三、本判決第一項於原告以新臺幣200,000元供擔保後，得假執
    行；但被告如以新臺幣600,000元為原告預供擔保，得免為
    假執行。
    事實及理由
一、原告主張：兩造於民國109年1月27日簽訂三郎幼鳗養殖場合
    作投資協議書（下稱系爭協議書），依系爭協議書約定，坐
    落屏東縣○○鄉○○村○○路000號養殖場所内編號6、編號7、編
    號8之可轉讓式鰻苗養殖設備3套（下合稱系爭設備）為原告
    所有，原告欲取回系爭設備，竟遭被告無故拒絕返還。原告
    既為系爭設備之所有權人，自得自由處分，為此，爰依民法
    第767條第1項前段規定，提起本訴等語。並聲明：⑴被告應
    將系爭設備返還予原告。⑵原告願供擔保，請准宣告假執行
    。
二、被告則以：被告不爭執系爭設備為原告所有，惟系爭協議書
    業於109年10月終止，原告未再與被告合作飼養鰻苗，系爭
    設備置放於養殖場內，致被告無法另租給他人該置放處，故
    原告應給付租金，依系爭協議書第5條約定土地租金每月每
    桶1,000元計算，則自109年10月起至111年3月止，原告應給
    付租金為54,000元，被告自得主張同時履行抗辯，於原告給
    付上開租金前，拒絕償還系爭設備等語置辯。並聲明：原告
    之訴駁回。    
三、得心證之理由：原告主張系爭設備為其所有，為被告所不爭
    執（見本院卷第60頁），僅以前詞置辯，是本件爭點厥為：
    被告得否行使同時履行抗辯權？
㈠、按所有人對於無權占有或侵奪其所有物者，得請求返還之，
    民法第767條第1項前段定有明文。復按因契約互負債務者，
    於他方當事人未為對待給付前，得拒絕自己之給付，民法第
    264條第1項前段亦有明文。又所謂同時履行之抗辯，乃係基
    於雙務契約而發生，倘雙方之債務，非本於同一之雙務契約
    而發生，縱令雙方債務在事實上有密切之關係，或雙方之債
    務雖因同一之雙務契約而發生，然其一方之給付，與他方之
    給付，並非立於互為對待給付之關係者，均不能發生同時履
    行之抗辯（最高法院59年台上字第850號判決意旨參照）。
㈡、本件原告為系爭設備之所有權人，已如上述，被告復未提出
    任何證據證明存有占用系爭設備之合法權源，則原告依民法
    第767條第1項前段請求被告返還系爭設備，即屬有據。被告
    雖辯稱：原告依系爭協議書第5條應給付每月每桶1,000元計
    算之租金，於原告給付租金前，拒絕返還系爭設備云云。惟
    原告係本於所有人地位，主張所有物返還請求權，與被告依
    系爭協議書主張給付租金之法律關係顯非本於同一之雙務契
    約而發生，兩者並非立於互為對待給付之關係，自不能發生
    同時履行之抗辯，被告此部分所辯，於法未合。　　
四、綜上所述，原告主張依民法第767條第1項前段之規定，訴請
    被告應將系爭設備返還予原告，為有理由，應予准許。原告
    陳明願供擔保請准宣告假執行，經核尚無不合，爰酌定相當
    之擔保金額，併准許之，另依職權宣告被告得預供擔保而免
    為假執行，及酌定該擔保金額。
五、本案事證已臻明確，兩造其餘主張、陳述及所提之證據暨攻
    擊防禦方法，經本院審酌後，認與本案判斷結果無影響，均
    毋庸再予一一審酌，附此敘明。
六、訴訟費用負擔之依據：民事訴訟法第78條。　
中　　華　　民　　國　　111 　年　　8 　　月　　9 　　日
                  民事第三庭  法　官　林政斌
正本係照原本作成。
如對判決上訴，須於判決送達後20日內向本院提出上訴狀，其未
表明上訴理由者，應於提出上訴後20日內向本院補提理由書狀（
均須按他造當事人之人數附繕本）。
如委任律師提起上訴者，應一併繳納上訴審裁判費。　　　　　
　　　　
中　　華　　民　　國　　111 　年　　8 　　月　　9 　　日
                              書記官  戴仲敏